臺灣彰化地方法院刑事判決　　　　　　　96年度訴字第1584號
公　訴　人　臺灣彰化地方法院檢察署檢察官
被　　　告　甲○○
　　　　　　　　　　　7號4樓.
上列被告因違反毒品危害防制條例案件，經檢察官提起公訴（九
十六年度毒偵字第三０九九號），本院裁定依簡式審判程序審理
，判決如下：
    主  文
甲○○施用第一級毒品，累犯，處有期徒刑拾月。
    事  實
一、甲○○前於民國八十九年間，因施用毒品案件，經本院裁定
    送強制戒治後，於九十一年二月二十四日執行完畢釋放。復
    於前開強制戒治處分執行完畢釋放後五年內之九十三年十一
    月間起至九十四年五月間止，因連續施用第一、二級毒品，
    經本院於九十四年七月二十五日，以九十四年度訴字第四三
    三號分別判處有期徒刑一年四月、七月，並定應執行刑為有
    期徒刑一年九月確定，入監執行後，於九十五年十一月二十
    一日縮短刑期假釋出監，並於九十六年二月十二日假釋期滿
    未經撤銷而視為執行完畢。詎其仍不思悔改，復基於施用第
    一級毒品海洛因之犯意，於九十六年五月二十四日上午十時
    三十分許，在彰化縣福興鄉○○村○○路○段三六五巷六十
    一號友人孫清仁住處，以將海洛因攙入香菸中再以火點燃後
    吸食之方式，施用第一級毒品海洛因一次。嗣於同年月二十
    七日上午十一時許，經警持本院核發之搜索票搜索上址，其
    因在場，經其同意後採尿送驗，結果呈嗎啡陽性反應，始查
    悉上情。
二、案經彰化縣警察局鹿港分局報請臺灣彰化地方法院檢察署檢
    察官偵查起訴。
    理  由
一、上開事實，業據被告甲○○於本院審理時坦承不諱，且被告
    於九十六年五月二十七日為警採集之尿液，經送詮昕科技股
    份有限公司檢驗結果，確呈嗎啡陽性反應，此有彰化縣警察
    局鹿港分局委託檢驗尿液代號與與真實姓名對照表及詮昕科
    技股份有限公司出具之濫用藥物尿液檢驗報告等附卷可稽，
    被告自白核與事實相符。
二、按毒品危害防制條例於九十二年七月九日修正公布，自九十
    三年一月九日施行，其中第二十條、第二十三條將施用毒品
    之刑事處遇程序，區分為「初犯」及「五年內再犯」、「五
    年後再犯」。依其立法理由之說明：「初犯」，經觀察、勒
    戒或強制戒治後，應為不起訴處分或不付審理之裁定；經觀
    察、勒戒或強制戒治執行完畢釋放後，「五年內再犯」者，
    因其再犯率甚高，原實施之觀察、勒戒及強制戒治既已無法
    收其實效，爰依法追訴或裁定交付審理。至於經觀察、勒戒
    或強制戒治執行完畢釋放後，「五年後再犯」者，前所實施
    之觀察、勒戒或強制戒治已足以遮斷其施用毒品之毒癮，為
    期自新及協助其斷除毒癮，仍適用「初犯」規定，先經觀察
    、勒戒或強制戒治之程序。從而依修正後之規定，僅限於「
    初犯」及「五年後再犯」二種情形，始應先經觀察、勒戒或
    強制戒治程序。倘被告於五年內已再犯，經依法追訴處罰，
    縱其第三次（或第三次以上）再度施用毒品之時間，在初犯
    經觀察、勒戒或強制戒治執行完畢釋放五年以後，已不合於
    「五年後再犯」之規定，且因已於「五年內再犯」，顯見其
    再犯率甚高，原實施觀察、勒戒或強制戒治，已無法收其實
    效，即應依該條例第十條處罰（最高法院九十五年第七次刑
    事庭會議決議參照）。查本件被告前曾於八十九年間，因施
    用毒品案件，經本院裁定送強制戒治後，於九十一年二月二
    十四日執行完畢釋放，其後又於前開強制戒治執行完畢釋放
    後五年內之九十三年十一月間起至九十四年五月間止，因連
    續施用第一、二級毒品，經本院於九十四年七月二十五日，
    以九十四年度訴字第四三三號分別判處有期徒刑一年四月、
    七月，並定應執行刑為有期徒刑一年九月確定在案，上開各
    情，有臺灣彰化地方法院檢察署刑案資料查註紀錄表及臺灣
    高等法院被告全國前案紀錄表等在卷可憑，是本件被告並不
    合於「五年後再犯」之規定，揆諸上開說明，被告所為已符
    合毒品危害防制條第二十三條第二項之所定之追訴要件，並
    無「初犯」規定之適用，自毋須再重新施予觀察、勒戒之處
    遇程序，而應直接訴追處罰。從而，本件被告施用第一級毒
    品之犯行明確，自應依法論科。
三、核被告所為，係犯毒品危害防制條例第十條第一項之施用第
    一級毒品罪。被告於施用前持有第一級毒品海洛因之低度行
    為，應為施用之高度行為所吸收，不另論罪。又被告前因施
    用第一、二級毒品案件，經本院於九十四年七月二十五日，
    以九十四年度訴字第四三三號分別判處有期徒刑一年四月、
    七月，並定應執行刑為有期徒刑一年九月確定，入監執行後
    ，於九十五年十一月二十一日縮短刑期假釋出監，並於九十
    六年二月十二日假釋期滿未經撤銷而視為執行完畢，有上揭
    臺灣高等法院被告全國前案紀錄表及臺灣彰化地方法院檢察
    署刑案資料查註紀錄表等附卷可參，被告受有期徒刑執行完
    畢，五年以內故意再犯本件有期徒刑以上之罪，為累犯，應
    依刑法第四十七條第一項規定，加重其刑。爰審酌被告前有
    多次毒品之前科，仍不知警惕，且曾因施用毒品而送強制戒
    治處分，猶未能戒除毒癮，竟又再次施用毒品，顯乏禁絕毒
    害之決心，暨其犯後尚能坦認犯行，頗知悔悟等一切情狀，
    量處如主文所示之刑。
四、公訴意旨另以：被告另自九十六年五月二十四日上午十時三
    十分許該次施用後至同年月二十七日十二時十五分許為警採
    尿前三日內某時止，期間尚有多次施用海洛因之犯嫌云云。
    惟查，被告於偵查中坦承伊於為警採尿前僅於九十六年五月
    二十四日上午十時三十分時施用一次，且觀本案上開指訴，
    並無相關事證或尿液檢驗報告可供憑佐，此外，本院復查無
    其他積極確切之證據，足資證明被告有何此部分施用第一級
    毒品之犯行，不能證明被告犯罪，此部分原應為無罪之諭知
    ，惟公訴人認此部分與前開有罪之犯罪事實具有集合犯之包
    括一罪關係，爰不另為無罪之諭知。
據上論斷，應依刑事訴訟法第二百七十三條之一第一項、第二百
九十九條第一項前段，毒品危害防制條例第十條第一項，刑法第
十一條前段、第四十七條第一項，判決如主文。
本案經檢察官蔡曉崙到庭執行職務。
中　　華　　民　　國　　96　　年　　10　　月　　15　　日
                            刑事第六庭
                                法  官  王義閔
以上正本證明與原本無異。
如不服本判決，應於判決送達後10日內，向本院提出上訴書狀，
上訴書狀應「敘述具體上訴理由」，並按他造當事人之人數附繕
本。「切勿逕送上級法院」。
中　　華　　民　　國　　96　　年　　10　　月　　15　　日
                                書記官  洪年慶
附錄本案論罪科刑法條全文：
毒品危害防制條例第10條
施用第一級毒品者，處 6 月以上 5 年以下有期徒刑。
施用第二級毒品者，處 3 年以下有期徒刑。
